臺灣高等法院臺南分院刑事判決　　　　　　九十一年度上更(一)字第三四四號　Ｃ
　　　上　訴　人　臺灣雲林地方法院檢察署檢察官
　　　上　訴　人
　　　即　被　告　甲　○　○
　　　共　　　同
　　　指定辯護人　本院公設辯護人　庚　○　○
右上訴人因被告強盜等案件，不服中華民國九十年十二月七日臺灣雲林地方法院九十
年度訴字第三八四號第一審判決（起訴案號：臺灣雲林地方法院檢察署九十年度偵字
第三四○二號），提起上訴，本院判決後，經最高法院發回更審，本院判決如左：
      主      文
原判決關於共同連續盜匪、妨害自由及定應執行刑部分，均撤銷。
甲○○、己○○共同連續攜帶兇器意圖為自己不法所有，以強暴及脅迫致使不能抗拒
而取他人之物及使他人交付財物，甲○○處有期徒刑拾年，褫奪公權捌年；己○○處
有期徒刑玖年，褫奪公權柒年。扣案開山刀壹把（含皮套）、繩子貳條、頭套個、
手套貳個、膠帶貳綑、活動扳手壹支、鋸子壹支、雨衣壹件均沒收。
      事      實
一、甲○○前因違反麻醉藥品管理條例案件，經臺灣雲林地方法院判處有期徒刑七月
    ，於民國（下同）八十四年九月廿一日執行完畢（不構成累犯），猶不知悔改。
    甲○○竟又與己○○共同基於意圖為自己不法之所有，強盜財物之概括犯意，除
    左列(二)為己○○單獨連續竊盜外，連續為左列(一)(三)(四)強盜行為：
    (一)於九十年七月初某日起，由甲○○駕駛機車後載己○○，在晚上到雲林縣虎尾
      鎮「花天酒地ＫＴＶ」，找尋強盜財物對象，而在九十年七月七日凌晨約三時
      許，發現自「花天酒地ＫＴＶ」下班小姐戊○，獨自駕駛小客車離去，甲○○
      即騎乘機車附載己○○，跟戊○至雲林縣元長鄉○○村○○道路與土庫鎮交
      界處，即未再跟。當日即七月七日星期六晚上，甲○○乃與己○○到斗南禮
      拜六夜市購買開山刀一把（含皮套）、鋸子一把、膠布二綑，作為強盜財物工
      具，翌日即七月八日上午，二人再至雲林縣麥寮鄉六輕工業區附近商店購買頭
      套三個。備妥後，於九十年七月十日凌晨三時卅分許，由甲○○駕駛機車附載
      己○○，兩人均頭戴頭套，至雲林縣元長鄉○○村○○道路與土庫鎮○○○號
      ○路交界處，由甲○○先將樹枝置於路中央，待戊○駕駛Ｃ六－九八二八號小
      客車抵達該處，見前方有障礙物，下車欲搬移樹枝時，甲○○與己○○即趨前
      ，由甲○○持開山刀，將戊○押入戊○所駕駛Ｃ六－九八二八號小客車後座，
      並用膠帶蒙住戊○雙眼，使戊○不能抗拒，己○○則進入戊○Ｃ六─九八二八
      號小客車駕駛座擔任司機，車子行駛一段路後，由己○○在車上搜索強取戊○
      置於皮包內新台幣（下同）二萬元、NOKIA-8210型手機一支，提款卡一張。
      隨即續開往雲林縣虎尾鎮「虎尾糖廠」附近民主路郵局提款機，由甲○○押戊○下車、撕開其臉上膠帶，喝令戊○持提款卡提領現款六萬元，交予甲○○，
      再強押戊○上車，坐於後座。又擬以膠帶蒙住其雙眼，戊○表示「胃痛想吐」
      ，要求彼等二人不要蒙住雙眼，二人始作罷。惟甲○○壓住戊○頭部，致戊○
      無法看到彼二人，己○○繼續駕駛戊○所有Ｃ六－九八二八號小客車，尋找釋
      放戊○地點。嗣在雲林縣虎尾鎮「金冠美保齡球館」前停車，己○○與甲○○
      攜帶膠帶、開山刀等強盜工具下車，將戊○棄置該處，並要求戊○十分鐘後，
      始能將頭抬起。彼等二人惟恐戊○報案乃另行起意，在下車前，同時向戊○恫
      稱：「我們知道妳住處，若報案，一定會讓妳死得很難看！」等語，使戊○心
      生畏懼，不敢報案，致生危害於戊○安全（此恐嚇部分，已判決確定在案）。
      嗣後，己○○、甲○○將強盜所得現金八萬元，由己○○分得五萬元、另甲○○分得三萬元。均經彼等二人，花用完畢。戊○所有NOKIA-8210型手機，則由
      己○○換上面板及其自有門號使用。另提款卡一張，則在戊○提款後，由戊○
      自己留下而未被取走。
    (二)己○○另又意圖為自己不法之所有，基於竊盜之概括犯意，於九十年七月底某
      日，先在雲林縣土庫鎮土庫國中門口，見丙○○所有已註銷ＳＪ─六九○一號
      牌照福特小客車一輛（引擎號碼-J0000000X，下稱福特小客車），停放於該處
      ，鑰匙插於車上，乃竊取之。經數日，於九十年七月底八月初，己○○又在雲
      林縣崙背鄉「豐吉汽車修配廠」前，見丁○○所有ＳＩ－○二五○號小客車停
      放於該處，乃持客觀上可供兇器使用扳手，竊取丁○○所有ＳＩ－○二五○號
      車牌兩面，懸掛於己○○前揭向丙○○竊取已註銷ＳＪ─六九○一號福特小客
      車上，以供其與甲○○強盜財物之用。
    (三)甲○○、己○○二人又承上揭共同強盜財物之概括犯意，於九十年八月十三日
      凌晨，由己○○駕駛懸掛ＳＩ－○二五○號車牌福特小客車，後載戴手套甲○○，二人並均戴頭套，在雲林縣虎尾鎮○○里○○○號○路「賞花ＫＴＶ」前
      ，找尋目標。至同日凌晨三時許，見乙○○自「賞花ＫＴＶ」下班，單獨騎乘
      ＤＩＧ─四二○號機車回家，便沿途尾隨。至雲林縣虎尾鎮興南大橋，往中華
      特區○○○○道路時，己○○即駕車超越乙○○機車，並予攔下，甲○○隨即
      持前揭開山刀下車，乙○○見狀，棄車往路旁稻田逃跑，甲○○乃持開山刀追
      趕而上，抓住乙○○，喝令乙○○不准喊叫，使乙○○不能抗拒，己○○則下
      車取走乙○○置於ＤＩＧ─四二○號機車坐椅下方行李箱皮包一只（內有現金
      八千元及摩托羅拉-T2688型行動電話一支）。嗣後，甲○○將乙○○強押至Ｓ
      Ｉ－○二五○號福特小客車。乙○○被強押上車後，即遭甲○○以膠帶蒙住雙
      眼，並以：「不可再叫了，要按照我們意思去做，若不配合，我們身上還有槍
      ，會把妳打死。」等語脅迫，使乙○○持續不能抗拒。己○○遂駕駛ＳＩ─○
      二五號福特小客車，在雲林縣虎尾鎮，四處尋找提款機。嗣己○○將車駛至雲
      林縣虎尾鎮「虎尾糖廠」同心公園旁民主路郵局提款機停下，甲○○又在乙○○皮包取出提款卡，喝令乙○○下車提款。此際甲○○再戴上頭套，叫乙○○
      將膠帶撕下，守候乙○○提款。因提款機故障，甲○○再叫乙○○貼上膠帶。
      又將乙○○押上車，由己○○續開車找尋提款機，最後於同日凌晨四時十分許
      ，在雲林縣虎尾農工大門口前找到提款機，甲○○再以相同手法，喝令乙○○
      提款現款一萬八千元，交予甲○○，甲○○再喝令乙○○上車，並叫乙○○貼
      上膠帶蒙住雙眼，由己○○駕車返回雲林縣虎尾鎮興南大橋南端旁產業道路，
      以便釋放乙○○。但在至該地點前，途中在雲林縣虎尾農工至興南大橋，彼等
      二人惟恐乙○○報案，乃另行起意，喝令乙○○脫下上衣及內衣，乙○○為免
      受到傷害，順從彼等意思，把上衣及內衣脫下。至釋放地點後，彼等即向乙○○恫稱：「已用照相機及Ｖ８錄影機拍下妳脫光上身，並記住妳家住址，不可
      報警，否則會遭到報復！」等語，使乙○○生心畏懼，致生危害於乙○○安全
      （此部分所犯恐嚇、強制罪，已各處有期徒刑七月確定在案）。嗣後，乙○○
      摩托羅拉-T2688手機，在彼等返家路上，由己○○丟棄。另強盜所得現金二萬
      六千元，己○○分得一萬五千元，甲○○分得一萬一千元，均經由彼等二人，
      花用殆盡。
    (四)嗣於九十年八月廿二日凌晨二時卅分許，彼等二人，又承上揭強盜財物之概括
      犯意，預備強盜財物。由己○○駕駛ＳＩ－○二五○號福特牌贓車，後載甲○○，攜帶開山刀等強盜工具，在雲林縣虎尾鎮○○○號○路與公安路口，尋找
      強盜對象。經人電話向雲林縣警察局虎尾分局報案，為該局偵查員前往攔截，
      自該車起出戊○所有NOKIA-8210手機一支，及甲○○、己○○所有上揭開山刀
      一把、繩子二條、頭套三個、手套二個、膠帶二綑、活動扳手一支、鋸子一支
      、雨衣一件。
二、案經雲林縣警察局虎尾分局報請台灣雲林地方法院檢察署檢察官偵查起訴。
      理      由
一、上訴人即被告二人均否認其有右揭犯行，被告甲○○辯稱：(1)九十年七月十日凌
    晨的事情經過不是這樣，我們沒戴頭套，當日是我打電話找己○○說：有人欠我
    錢，要去討錢，要他跟我去一下，我們騎機車到那邊時，我叫己○○在附近檳榔
    攤等，我自己去押戊○，然後我開戊○小客車，到檳榔攤叫己○○騎我的機車回
    我家，我開戊○的車子，車窗都搖起來，己○○看不到裡面，我開車回家途中，
    我跟戊○說：等一下我們去領錢，要說是你要還我錢的。戊○有說好。回家後，
    我跟己○○說：有人要還我錢叫他與我去郵局領錢。己○○即一起上車，跟我們
    去領錢，我沒有拿刀押戊○，也沒有拿刀押她去提款，是她自己去提款拿來給我
    ，後放走戊○；(2)至於丙○○所有已註銷ＳＪ─六九○一號車牌福特小客車，停
    放在土庫鎮土庫國中門口，於九十年七月底某日，係我將它開走。因以前即與丙○○認識，知道他鑰匙均沒有拔起，就把它開走；(3)另我於九十年七月底某日，
    在崙背鄉「豐吉汽車修配廠」前，以活動扳手乙支，竊取丁○○所有ＳＩ－○二
    五○號車牌兩面，改懸在丙○○所有ＳＪ─六九○一號福特小客車；(4)又於九十
    年八月十三日當天，我們二人未戴頭套、手套，己○○也不知我車上有放那些東
    西；(5)當日在警局時，作筆錄時，因為己○○無前科，要他分擔一些罪，後來想
    一想這樣會害到朋友不好。事實上，己○○根本不知這些事情云云。被告己○○
    則辯稱：(1)我沒有跟戊○，第一次去我不知道甲○○要做什麼，是甲○○拜託
    我一起去向他朋友討錢，九十年七月十日凌晨所取得手機，是甲○○說要給我用
    的，直至為警查獲始被警察取走。我本來即有手機，但收訊不好，我取得手機後
    ，則改裝上自己門號來使用；(2)另九十年八月十三日當日，則是甲○○跟我說：
    他朋友欠他錢，要我在「賞花ＫＴＶ」等他，不久有一人騎機車出來，甲○○說
    知道她家在那裡，要我開車跟著她，過興南大橋時，甲○○說她家在那裡，要我
    攔下她，我把那位小姐攔下後，那位小姐即跑了，甲○○就下車去追，後來甲○○把小姐押上車，甲○○叫我下車把那位小姐機車上皮包拿上車，我即去拿皮包
    ，又叫我開車到提款機領款，領完錢後，即讓她回家；(3)我沒有竊取丁○○所有
    ＳＩ─○二五○號車牌兩面，也未竊取丙○○所有ＳＪ─六九○一號福特小客車
    。我們二人去警局時，甲○○對我說：「你沒有前科，你就照我說的講」。我是
    受甲○○拜託，才幫他扛下本案云云。
二、經查：
  (一)右揭強盜被害人戊○、乙○○之事實，已據上訴人即被告甲○○、己○○於警局
    初訊時均坦白承認，核與被害人戊○、乙○○於警訊時指訴情節相符。其中，被
    害人乙○○係於九十年八月十四日凌晨二時許，即前往雲林縣警察局虎尾分局虎
    尾派出所報案，指稱其於九十年八月十三日上午三時卅分許，在雲林縣虎尾鎮興
    南大橋旁右轉往中華特區○○道路上，被強盜現金八千元摩托羅拉-T2688手機（
    不包含-SIM卡）及用提款卡領取現金一萬八千元，完成提款，又將其載返案發地
    點，途中在車上又喝令其脫掉上衣及內衣，並揚言用Ｖ８錄影等情，製有筆錄在
    卷可憑（見警卷第十二頁）。被害人乙○○所述被害情節，與被告甲○○、己○○於九十年八月二十二日到案時在警訊供述情節完全合，足見被害人乙○○指
    訴為真實。
  (二)雲林縣警察局刑事組經被害人乙○○報案後，即著手偵辦本案，並於九十年八月
    十四日上午十時五十分許，往訪報案人乙○○，由乙○○帶同警員前往事發現場
    勘查，拍有九紙現場照片在卷可憑（見警卷第十三、二十三至二十五頁）。另由
    被害人乙○○提供三紙第一商業銀行自動櫃員機交易明細表，其提款時間分別為
    九十年八月十三日上午四時十分，提款一萬元；九十年八月十三日上午四時十一
    分，提款五千元；九十年八月十三日上午四時十二分，又提款三千元，有該三紙
    提款交易明細表在卷可稽（見警卷第二十六頁）。又被告二人於九十年八月二十
    二日凌晨二時三十分許落網後，被害人乙○○又於同日上午十時十五分許，前往
    警局指認對其強盜歹徒，經指認結果，確為被告甲○○、己○○二人所為，且指
    認被告二人作案當時所駕小客車確為懸掛ＳＩ─○二五○號福特小客車無誤，有
    九十年八月二十二日指認筆錄在卷可憑（見警卷第十四頁），益證被害人乙○○
    指訴屬實。
  (三)本件經警查出NOKIA-8210型手機係被害人戊○所有，乃通知被害人戊○於九十年
    八月二十二日十時二十分許，至警局製作筆錄，戊○指稱：九十年七月十日凌晨
    三時三十分許，我駕駛Ｃ六－九八二八號小客車返回元長鄉瓦村住處，途經土
    庫鎮奮起里往元長鄉○○村○○道路交界處，突見路上有樹枝擋路，乃下車欲將
    樹枝搬開，即為兩名蒙面歹徒，持刀押我上車，開車歹徒取走我放於前座皮包，
    並取走皮包內二萬元，另又將皮包內郵局提款卡取出，再開車到虎尾鎮○○路郵
    局提款機前，由後座略胖男子持刀押我下車，強迫我提款，另名歹徒坐於駕駛座
    監視，我提款六萬元給予歹徒，而後歹徒壓住我頭部，然後歹徒開其小客到虎尾
    鎮金冠美保齡球館前，放我自由離去，釋放前並要我十分鐘後才能將頭抬起，離
    開現場，我共損失NOKIA-8210型紫色手機一支及八萬元等情明確（見警卷第八、
    九頁）。
  (四)警局查獲右揭福特小客車及ＳＩ─○二五○號車牌後，通知小客車所有人丙○○
    、車牌所有人丁○○前往警局製作筆錄。依被害人丙○○指稱：「我不知道我所
    有小客車失竊，是警方通知我才知道我的小客車失竊。」、「我停放於土庫鎮土
    庫國中門口前失竊。」等語。另被害人丁○○指稱：「ＳＩ─○二五○號車牌，
    何時被竊我不清楚，是經警方通知我前來分局領取，始知車牌被竊，故沒有報案
    。我是一個月前將車停放於崙背鄉『豐吉修配廠』外準備修理，被竊車牌，是警
    方通知後始知車牌被竊。」等語（見警卷第十、十一頁）。足見被害人丙○○、
    丁○○二人，均不知自己所有車子與車牌遭竊，且未同意被告二人借用。又被告
    己○○於警訊供稱：ＳＩ─○二五○號二面車牌，是我於一個多月前，在崙背鄉
    ○道路竊來，車身則是在土庫鎮○○里○○○里路上竊取等語（見警卷第二頁）
    。所供核與被害人丙○○、丁○○指述相符，且有贓物認領保管收據、車籍作業
    系統查詢認可資料各二紙在卷，可資佐證。被告己○○右揭竊盜犯行，事證明確
    ，可以認定。又車主丙○○於偵查中指稱：甲○○在八十九年八月份，有自己去
    牽過一次，事後有告訴我，我那車子是註銷的，電池都沒電，發動不起來；但此
    次我報遺失，甲○○沒有告訴我；此次遺失，係在他們被查獲前一個月，約七月
    底，我車子不見，我要去報案，結果已註銷，警局就不受理；此次我想不起來甲○○到底有沒有跟我說，我報警是因怕車子被拿去作案，我在這一個月當中，有
    時有看到車子，有時就又不見等語（見偵查卷第三十八、三十九頁）。果若被告
    甲○○有向被害人丙○○借用車子，則被害人丙○○應無可能仍去報案失竊。被
    害人丙○○既曾前往警局申報遺失，自不致於有同意甲○○使用該車，則被告甲○○、己○○於偵查中所謂「借用」，應係搪塞之詞。至拆卸汽車車牌，需使用
    扳手卸下螺絲，為一般常識。是被告己○○係使用扳手拆卸本件失竊車牌。而被
    告己○○攜帶用以行竊扳手，係鐵質器物，客觀上足以威脅他人生命、身體，具
    有行兇危險性，乃兇器之一種。
  (五)本件於九十年八月二十二日二時三十分許，被告己○○駕駛丙○○所有已註銷車
    牌福特小客車，懸掛丁○○所有ＳＩ－○二五○號車牌，搭載甲○○在雲林縣虎
    尾鎮○○里○○○號○路與公安路口為警查獲，自該車起出戊○所有NOKIA-8210
    手機一支，及甲○○、己○○所有開山刀一把、繩子二條、頭套三個、手套二個
    、膠帶二綑、活動扳手一支、鋸子一支、雨衣一件等物，為被告己○○於警訊所
    供承，並有扣案物品照片存卷可憑（見警卷第一頁背面、第四頁背面、第十九至
    二十頁）。查獲後，被告己○○於九十年八月二十二日三時三十分許，接受警訊
    時供稱：查獲物品是我與甲○○跟酒店小姐下班，作為行搶工具；我與甲○○
    於八、九天前凌晨，在虎尾鎮各家ＫＴＶ有上班坐檯小姐酒店附近徘徊觀察，當
    時適開車到「賞花酒店」，見一名上班小姐，單獨騎機車要回去，我與甲○○即
    駕車尾隨，至興南大橋往中華特區○○○○道路，將該名小姐所騎機車攔下，由
    甲○○蒙面，手持開山刀下車，押該名小姐上車，由我向該名小姐搶皮包，我駕
    車至糖廠附近郵局提款機領錢，因暫停服務，致未領到錢，又將該女載往虎尾農
    工大門旁提款機，由甲○○在旁押住該名小姐，提領一萬八千元後，才將被害小
    姐載回興南大橋南端，將之放回等語。證諸被告己○○於九十年八月二十二日為
    警查獲時，扣有開山刀、繩子、膠帶、頭套、手套、活動扳手、鋸子、雨衣等作
    案工具，被告二人為警查獲帶回警局途中在車上均無機會交談及在警局時被告二
    人係由二位偵查員隔別訊問，無機會交談串供之可能（詳後述），足見被告己○○上開供述情節，與事實相符。又被告己○○於審理中辯稱其不知情，然苟非有
    親自參與，何能於為警查獲時供出與被害人所述相符之情節。依此，足認被告己○○審理中所辯，為卸責之詞，委無可採。
  (六)被告己○○於警訊時又供稱：查獲作案工具，頭套是我與甲○○在麥寮六輕工業
    區附近商家購買，另開山刀、手套、繩子、膠帶等物是在斗南夜市購買；我與甲○○強盜他人財物，只有我們二人作案；九十年七月中旬，我與甲○○，在元長
    與土庫交界產業道路上向一名開車小姐行搶；作案前我與甲○○，先在虎尾鎮○○路花天酒地ＫＴＶ跟一名小姐下班回瓦村，二、三日後，該名小姐被我與
    甲○○跟，至元長瓦村，我即與甲○○在該路段，先以樹枝擋路，待該名小
    姐下車，前往挪開樹枝時，即以開山刀押住該女，搶走該女身上二萬元及紫色
    NOKIA-8210型手機一支，並押被害人前往虎尾糖廠附近郵局提款六萬元，始將被
    害人放行；我與甲○○強盜財物，其中，在元長鄉○○村○○道路，行搶花天酒
    地小姐財物八萬元，我分得五萬元，甲○○分得三萬元，另在興南大橋南端行搶
    二萬六千元，我分得一萬五千元，甲○○分得一萬一千元；至搶得花天酒地ＫＴ
    Ｖ小姐手機，後來我將外殼更換為銀色供自己使用等語（見警卷第二、三頁）。
    即被告甲○○於警訊亦供稱：強盜所得諾基亞行動電話一支，係被告己○○使用
    等語（見警卷第四頁背面）。所述強盜過程及所得財物，均與被害人戊○、乙○○指述相符合。
  (七)據被告甲○○於九十年八月二十二日三時三十分許，經查獲後，在警訊時供稱：
    查獲物品，福特ＴＸ５銀色小客車及車牌ＳＩ－○二五○是己○○偷來，何處偷
    來的，我不知道；開山刀、鋸子、頭套、手套、膠帶、活動扳手、雨衣，則是我
    與己○○兩人共有；小客車及其它這些物品，均是我與己○○用來強盜財物作案
    工具；被查獲作案工具，頭套是我與己○○在麥寮六輕廠區附近商店購買，其餘
物品是我與己○○，在雲林縣斗南鎮禮拜六夜市場購買；被害人乙○○被強盜財
    物案，是我與己○○所為，由被害人親自提領一萬八千元交予我後，再由己○○
    駕車回原來案發地點途中在虎尾農工至興南大橋處，我及己○○，同時喝令被害
    人脫掉衣服及胸罩，因被害人被我蒙住雙眼，故我們二人出言恐嚇被害人，我已
    經用Ｖ８錄影機將其脫光上身的情形錄下來，若其報案，我們要公佈其錄影帶，
    我們二人並出言恐嚇被害人，我們均有帶槍，若是其報案，我們已知道她的住處
    ，一定會對她報復；我與己○○犯強盜被害人乙○○，是二人共同謀議；這件強
    盜案共取得二萬六千元，我分得一萬一千元，餘由己○○分得等語；又供稱：在
    車上所查獲行動電話NOKIA-8210型銀色手機，是己○○在持用，該手機是我與己○○於九十年七月十日，在雲林縣土庫鎮○○○號○路旁，往雲林縣元長鄉○○
    村○○道路靠近元長鄉瓦村交界處，強盜被害人戊○財物，計取得NOKIA-8210
    型手機一支及八萬元；強盜所得，我分得三萬元，餘由己○○分得；至福特ＴＸ
    ５小客車及ＳＩ－○二五○號二面車牌，己○○如何弄來，我不知道，也未問過
    等語（見警卷第四至七頁）。足見上開福特小客車及車牌二面，均係被告己○○
    一人所竊取無疑。
  (八)又本件於九十年八月二十二日二時三十分許，被告己○○駕駛懸掛ＳＩ－○二五
    ○號車牌福特小客車，後載被告甲○○，在虎尾鎮○○里○○○號○路與公安路
    口為警查獲，扣得開山刀一把、繩子二條、頭套三個、手套二個、膠帶二綑、活
    動扳手一支、鋸子一支、雨衣一件等作案工具，當日二人經警移送至台灣雲林地
    方法院檢察署，於檢察官對被告甲○○詢以：今天凌晨是否準備要再作案？被告
    甲○○答以：只是在找對象而已（見偵查卷第一二頁）。被告二人案發時，車上
    備有強盜財物工具，駕車在雲林縣虎尾鎮○○○號○路與公安路口，四處徘徊，
    應係在尋找強盜對象，是被告二人預備強盜行為，亦可認定。
  (九)至被告二人於原審時雖均抗辯：警訊筆錄前曾遭到警察毆打云云。然卻均供稱沒
    有受傷，且於原審向被告二人查詢，有無其他方法可以證明遭警察毆打時，均供
    稱無法拿出證明。是被告等二人抗辯警訊筆錄係遭警毆打，即難採信。至被告己○○於本院及原審時辯稱：是因被告甲○○拜託我幫他扛，我始承認有涉案云云
    。然查本件承辦警員翁奭洲於偵查中檢察官訊問時證稱：九十年八月二十二日凌
    晨，經人打電話通報懸掛ＳＩ－○二五○號車牌福特ＴＸ５小客車，出現在賞花
    ＫＴＶ、公安路附近，被害人乙○○明確指認係該車輛，警方始在虎尾鎮廉使里
    一五八號公路與公安路口攔下該車，後來即將被告甲○○、己○○二人帶回製作
    筆錄，在車上被告二人均無機會交談，且帶回分局後，被告二人係被兩位偵查員
    ，分別在兩個角落訊問，並無機會交談等情（見偵查卷第二十四、二十五頁）。
    準此以觀，被告甲○○、己○○二人，於九十年八月二十二日凌晨為警查獲起，
    至被帶回警局製作筆錄止，均無機會交談，且被告二人係被兩位偵查員，分在兩
    個角落訊問，被告兩人顯無機會交談串供。並揆諸被告己○○警訊筆錄，除承認
    自己強盜財物、脅迫被害人脫光衣服、恐嚇不得報案犯行外，同時指述甲○○持
    刀強押被害人戊○、乙○○等較重情節，完全沒有幫甲○○扛起罪責情形。又被
    告甲○○於警訊時，已承認被告己○○所供二人共同犯案，毫無脫罪情形。因而
    本件應是被告甲○○在警訊後，始起意扛起全部刑責，以讓同夥被告己○○脫罪
    。至竊取已註銷牌照小客車及另外二面車牌部分，相較於強盜財物部分，其情節
    顯然輕得許多，衡情二人當不致於反而就此不重要部分，亦於警訊為扛罪約定。
    佐以被告己○○在警訊供述購買作案工具時地，竟與被告甲○○供述一致，並自
    承與甲○○共同計畫及實施強盜被害人財物，應可採信。是被告己○○於本院及
    原審時辯稱：是因被告甲○○拜託我幫他扛，我始承認有涉案云云，顯非可信。
  (十)再者本件於九十年八月二十二日於偵查中，檢察官詢以被告己○○：「你有無戴
    頭套？」，被告己○○回答：「我有，甲○○他叫我要戴，所以我有戴」等語（
    見偵查卷第八至十二頁）。然果如被告甲○○所稱係債權人向債務人討債，始邀
    被告己○○同往。然試想，豈有債權人找債務人討債，須要戴頭套，以讓債務人
    不知道自己是債權人？顯然令人匪夷所思。且被害人戊○、乙○○二人於警訊時
    均供述，被強盜過程中，均遭被告以膠帶蒙住眼睛，其情節均屬相同。推其原故
    ，被告將被害人戊○、乙○○以膠帶蒙住眼睛目的，應與被告戴頭套目的相同，
    顯均在防止被害人看到被告臉型及體型。此外，倘債務人不知索債的債權人是誰
    ，又要如何清償債務？則被告二人向債務人討債時，均頭戴頭套，以防止債務人
    知悉債權人，更是令人難以理解。況且被告甲○○一再於深夜找尋不知名、不知
    住址債務人討債？顯然被告己○○亦無法自圓其說。以此論之，被告己○○辯稱
    ：「我是陪同被告甲○○討債」云云，顯不合情理。又被告己○○於本院前審聲
    請本院傳訊被害人戊○到場證明，案發時其有對甲○○說，要債不用那麼兇，以
    證明其於被告甲○○強盜被害人戊○時，確實不知情云云。經本院前審傳訊被害
    人戊○到庭作證，雖被害人戊○供稱：案發時被告己○○有對甲○○說，要債不
    用那麼兇云云。然被害人戊○於案發後到案，就其被強盜經過，在警局並未有此
    陳述，即被告二人於警訊及偵查至原審時均未有此陳述，依案重初供原則，嗣於
    上訴本院時，被告己○○始作此辯解，此項辯詞，自令人生疑。又被告己○○自
    偵查中即交保在外，兼以被害人戊○於警訊供稱，已因被告恐嚇不得報案，否則
    將遭報復，其至警局製作筆錄，係警局主動查出被害人戊○所有NOKIA-8210型手
    機，始通知被害人戊○到警局製作筆錄，足見被害人戊○對於被強盜一事，已因
    被告恐嚇，極端不願再因此生惹麻煩。以此觀之，被害人戊○於本院前審作證：
    案發時被告己○○確實有對甲○○說，要債不用那麼兇等語，顯係事後不願再生
    事端，而故為迴護被告己○○之詞，應非實情，此部分證詞，尚難作為有利於被
    告己○○之認定。
三、按行為後法律有變更者，適用裁判時之法律；但裁判前之法律有利於行為人者，
    適用最有利於行為人之法律，刑法第二條第一項定有明定。查本件被告於九十年
    八月二十二日行為後，懲治盜匪條例已於九十一年二月一日廢止生效，同日修正
    公布生效刑法第三百二十八條、第三百三十條。又懲治盜匪條例於九十一年二月
    一日廢止生效前，仍屬有效法律，斯時修正前刑法第三百二十八條及第三百三十
    條規定，即因特別法優於普通法原則，修正前刑法第三百二十八條及第三百三十
    條規定，均停止適用。茲於九十一年二月一日廢止盜匪條例，而同時修正刑法第
    三百二十八條、第三百卅條，懲治盜匪條例廢止後，比較刑之輕重時，自不以修
    正前後刑法比較，而應以修正後刑法與廢止前懲治盜匪條例比較定之（最高法院
    廿四年七月刑庭總會決議，九十一年二月刑庭總會決議參照）。經比較九十一年
    二月一日修正後刑法第三百二十八條、第三百三十條規定，與九十一年二月一日
    廢止前懲治盜匪條例第五條第一項第一款規定，修正後刑法第三百二十八條第一
    項強盜罪，法定刑為有期徒刑五年以上；修正後刑法第三百三十條第一項攜帶凶
    器加重強盜罪，法定刑為有期徒刑七年以上，較諸懲治盜匪條第五條第一項第一
    款盜匪罪，其法定本刑為無期徒刑或七年以上有期徒刑，顯以修正後刑法第三百
    二十八條、第三百三十條規定較輕，且有利於行為人，自應適用裁判時法律，即
    修正後刑法第三百二十八條、第三百三十條規定論處。
四、核被告二人於事實欄(一)行為：被告二人強盜財物部分所為，係犯修正後刑法第三
    百三十條第一項攜帶兇器，以強暴及脅迫致使不能抗拒而取他人之物及使他人交
    付財物罪。（註：其後，被告二人恐嚇被害人戊○不得報案，則係另犯刑法第三
    百零五條以加害生命之事，恐嚇他人致生危害於安全罪部分，已判處罪刑確定，
    詳後註明）；於事實欄(三)行為：被告二人強盜財物部分所為，係犯修正後刑法第
    三百三十條第一項攜帶兇器，以強暴及脅迫致使不能抗拒而取他人之物及使他人
    交付財物罪。（註：其後，喝令乙○○脫下上衣及內衣，乙○○為免受到傷害而
    乃順從為之，係犯刑法第三百零四條第一項以脅迫使人行無義務之事罪。繼之，
    又恐嚇被害人乙○○不得報案，則係另犯刑法第三百零五條以加害生命之事，恐
    嚇他人致生危害於安全罪等部分，已判處罪刑確定，詳後註明）；於事實欄(四)所
    為：係犯修正後刑法第三百二十八條第五項預備強盜財物罪。被告二人就事實欄
    (一)(三)(四)所載強盜財物犯行，皆有犯意聯絡及行為分擔，均為共同正犯。又被告二
    人於第一次強盜財物前，即有計劃地，在虎尾鎮各ＫＴＶ店等候落單上班小姐，
    並準備作案工具，則其二人顯於第一次強盜財物前，即已計劃多次連續強盜。再
    者，被告二人先後二次強盜財物、一次預備強盜財物（參照最高法院六七年度第
    六次暨第七次刑事庭庭推總會議決議(一)意旨，預備犯得成立連續犯），三次時間
    緊接，犯罪構成要件相同，顯係基於概括強盜犯意為之，為連續犯，應依刑法第
    五十六條規定，論以情節較重之事實欄(三)部分修正後刑法第三百三十條第一項加
    重強盜罪，依法加重其刑。至預備強盜部分，雖未經檢察官提起公訴，惟被告二
    人此部分犯行，與已起訴強盜財物部分有連續犯關係，屬裁判上一罪，為起訴效
    力所及，本院自得併予審理。（註明：被告二人先後二次強盜後之恐嚇行為，「
    恐嚇目的」一樣，「恐嚇內容」幾近相同，在強盜財物得手後、釋放被害人前，
    對被害人「恐嚇時機」亦一致，顯係被告二人於第一次強盜財物前，即已計劃在
    每次強盜後，即對被害人恐嚇不得報案，且先後二次恐嚇行為，時間緊接，犯罪
    構成要件相同，顯係基於概括之恐嚇犯意為之，亦為連續犯，應依刑法第五十六
    條規定，論以一罪。又被告二人脅迫被害人乙○○脫衣後，並無其他不軌行為，
    只為了向被害人乙○○訛稱：「已用照相機及Ｖ８錄影機拍下妳的脫光上身，並
    已記住妳家住址，不可報警，不然會遭到報復！」，則被告二人脅迫被害人乙○○脫衣行為，與恐嚇其不得報案行為，顯然有方法結果牽連關係，為牽連犯，依
    先連續、後牽連原則，應從一重依刑法第三百零四條脅迫使人行無義務之事罪論
    處，此部分已經本院前審判處被告二人各有期徒刑六月確定在案。此外脅迫被害
    人脫衣所牽連連續二次恐嚇行為，其恐嚇內容既係「我們知道妳的住處，若是報
    案的話，一定會讓妳死得很難看！」、「已用照相機及Ｖ８錄影機拍下妳的脫光
    上身的情形，並已記住妳家住址，不可報警，不然會遭到報復！」，則被告二人
    用意，顯在於防止被害人報案，而非在於脅迫被害人交付財物，應非屬強盜罪一
    部分。又該部分行為與強盜行為，亦無方法結果或手段目的之牽連關係，要非牽
    連犯。且恐嚇罪所牽連脅迫使人行無義務之事罪，與強盜罪之犯罪構成要件均不
    同，自應予分論併罰）。至被告己○○所為事實欄(二)行為：竊取被害人丙○○小
    客車部分，係犯刑法第三百二十條第一項竊盜罪；另竊取二面被害人丁○○所有
    ＳＩ－○二五○號二面車牌行為，係犯刑法第三百二十一條第一項第三款攜帶兇
    器加重竊盜罪。被告己○○所以竊取一部無車牌小客車，顯然於竊盜前，即已計
    劃要再竊取車牌懸掛使用。堪認其於二次竊盜前，即已計劃連續竊盜，且先後竊
    盜行為，時間緊接，犯罪構成要件相同，顯係基於概括之犯意反覆為之，為連續
    犯，應依刑法第五十六條規定，從一重論以情節較重攜帶兇器加重竊盜罪。再者
    被告己○○竊取小客車及車牌時間，在二次強盜財物間，應係有感第一次強盜財
    物時，以機車為交通工具，甚為不便，為便於第二次強盜，始竊取該小客車及車
    牌，且被告己○○後來果真以該福特贓車作為第二次強盜時所用，足認被告己○○所犯竊盜罪及強盜罪間，有方法結果牽連關係，為牽連犯，應依刑法第五十五
    條規定，從一重依連續強盜罪處斷。被告己○○此部分竊盜犯行，雖未經檢察官
    提起公訴，惟該部分犯行，與起訴強盜罪部分，有牽連犯關係，屬裁判上一罪，
    為起訴效力所及，本院自得併予審理。至公訴人起訴被告甲○○竊取車牌部分，
    既認該車牌為被告己○○所竊，被告甲○○被起訴竊取車牌行為，即屬不能證明
    ，已如前述，惟公訴人認此部分，與前揭強盜罪部分，有牽連犯關係，屬裁判上
    一罪，爰不另為無罪諭知；又查犯強盜罪，同時剝奪人之行動自由，是否另應成
    立妨害自由罪，須就犯罪行為實施經過之全部情形加以觀察，如該妨害自由之行
    為已可認為強盜行為之著手開始，即以取財為目的，實施強暴脅迫，當然含有妨
    害被害人自由之性質，故以強暴、脅迫等非法手法剝奪人之行動自由為手段，實
    施強盜犯行，其妨害自由之行為，當然包括於強盜行為之內，自無另行成立剝奪
    人之行動自由罪名之餘地。而刑法第三百零二條之妨害自由罪，係行為之繼續而
    非狀態之繼續，即自剝奪被害人之行動自由起至經釋放，回復其行動自由為止，
    均在犯罪行為繼續進行之中，無復成立數個犯罪行為之餘地。本件被告強盜財物
    行為中於被害人領款後，再度押其上車，駛至其他地點釋放，並非另外基於「非
    法方法剝奪人之行動自由」犯意，而是「在找尋釋放被害人之適當時機與地點」
    ，此乃強盜之部分行為，公訴人指被告於被害人領款後，再度押其上車，駛至其
    他地點釋放乙節，另涉犯刑法第三百零二條第一項剝奪他人行動自由罪，容有誤
    會，惟此部分既為強盜之部分行為，自無庸再就起訴之妨害自由部分為單獨裁判
    ，併此敘明。
五、原審以被告二人罪證明確，因予論罪科刑，雖非無見，惟查：(1)被告行為後，懲
    治盜匪條例於九十一年二月一日廢止生效，原判決未及審酌，仍予適用懲治盜匪
    條例第五條第一項第一款規定，論處被告罪刑，顯有未洽。(2)被告於被害人領款
    後，再度押其上車，駛至其他地點釋放部分，係彼等所犯強盜之部分行為，原判
    決於理由欄謂「此乃強盜行為之一部分」，竟又謂「公訴人指訴被告二人另外犯
    刑法第三百零二條第一項之剝奪他人行動自由罪云云，證據即有不足，自應為無
    罪之諭知。」，並於主文欄諭知「甲○○、己○○被訴以非法方法剝奪人之行動
    自由部分，均無罪。」，其法律上之見解自有未洽，且有主文宣示與事實認定暨
    理由說明相互矛盾之違誤。被告甲○○上訴意旨以原判決部分犯罪情節不正確，
    暨被告己○○上訴意旨以其對被告甲○○強盜犯行不知情及其未竊取車輛、車牌
    為由，分別指摘原判決不當，依前所述，雖無可採，然檢察官上訴意旨以被告於
    被害人領款後，再度押其上車，駛至其他地點釋放乙節，乃強盜行為之一部分，
    自無需另為無罪之諭知為由，指摘原判決不當，則有理由，且原判決適用懲治盜
    匪條例論處被告罪刑亦有可議，自應由本院將原判決關於共同連續盜匪、妨害自
    由及定應執行刑部分，均撤銷改判。因此審酌被告甲○○有前科犯行，己○○尚
    無前科犯行，此有臺灣高等法院被告全國前案紀錄表在卷可稽，被告二人均年輕
    力壯，竟好逸惡勞，而扮劫匪，其中，被害人戊○於警訊供稱：我沒有報案，因
    為我到現在還很害怕，還時常做惡夢，歹徒威脅我若報案要對我報復，所以我真
    的不敢報案，想花錢消災就算等語，足見被告二人強盜犯行，造成被害人嚴重的
    心理傷害，是本院對被告二人量刑，自應從重，尤以被告甲○○持刀追逐、強押
    被害人情節，甚為嚴重，更應從重，及被告二人犯罪後之態度等一切情狀，分別
    量處如主文第二項所示刑。又依被告二人所犯強盜罪性質，彼等性格上顯不適合
    行使公權，本院因認被告二人有褫奪公權必要，乃併予宣告被告甲○○褫奪公權
    八年、被告己○○褫奪公權七年。扣案之開山刀壹把（含皮套）、繩子貳條、頭
    套個、手套貳個、膠帶貳綑、活動扳手壹支、鋸子壹支、雨衣壹件，據被告甲○○於警訊時供稱：扣案物品是我與己○○兩人共有；小客車及其它這些物品，
    均是我與己○○用來強盜財物作案工具；被查獲作案工具，頭套是我與己○○在
    麥寮六輕廠區附近商店購買，其餘物品是我與己○○，在雲林縣斗南鎮禮拜六夜
    市場購買等語，及被告己○○於警訊時供稱：查獲物品是我與甲○○跟酒店小
    姐下班，作為行搶工具；查獲作案工具，頭套是我與甲○○在麥寮六輕工業區附
    近商家購買，另開山刀、手套、繩子、膠帶等物是在斗南夜市購買等語，足證扣
    案上開物品為被告所有供犯罪所用或供犯罪預備之物，均依刑法第三十八條第一
    項第二款宣告沒收。又本件被告盜匪所得財物，依廢止前懲治盜匪條例第七條規
    定，固應諭知發還被害人，惟懲治盜匪條例既已廢止，即無庸再於判決主文，就
    盜匪所得財物，諭知發還被害人，併此說明。
據上論斷，應依刑事訴訟法第三百六十九條第一項前段、第三百六十八條、第三百六
十四條、第二百九十九條第一項前段，刑法第二條第一項前段、第二十八條、第五十
六條，修正後刑法第三百三十條第一項，刑法第三百二十一條第一項第三款、第五十
五條、第三十七條第二項、第三十八條第一項第二款，罰金罰鍰提高標準條例第一條
前段，判決如主文。
本案經檢察官邱克斌到庭執行職務。
中    華    民    國      九十一      年      九      月      五        日
                                  臺灣高等法院臺南分院刑事第五庭
                                      審判長法官  鄭    文    肅
                                            法官  陳    珍    如
                                            法官  黃    三    哲
右正本證明與原本無異。
如不服本判決，應於判決送達後十日內向本院提出上訴狀，其未敘述理由者並應於提
出上訴狀後十日內向本院補提理由書（應附繕本)。
                                      法院書記官  陳    淑    貞
中    華    民    國      九十一      年      九      月      九        日
附錄法條：
九十一年二月一日修正後刑法第三百二十八條：
意圖為自己或第三人不法之所有，以強暴、脅迫、藥劑、催眠術或他法，至使不能抗
拒，而取他人之物或使其交付者，為強盜罪，處五年以上有期徒刑。
以前項方法得財產上不法之利益或使第三人得之者，亦同。
犯強盜罪因而致人於死者，處死刑、無期徒刑或十年以上有期徒刑；致重傷者，處無
期徒刑或七年以上有期徒刑。
第一項及第二項之未遂犯罰之。
預備犯強盜罪者，處一年以下有期徒刑、拘役或三千元以下罰金。
九十一年二月一日修正後刑法第三百三十條：
犯強盜罪而有第三百二十一條第一項各款情形之一者，處七年以上有期徒刑。
前項之未遂犯罰之。
刑法第三百二十條：
意圖為自己或第三人不法之所有，而竊取他人之動產者，為竊盜罪，處五年以下有期
徒刑、拘役或五百元以下罰金。
意圖為自己或第三人不法之利益，而竊佔他人之不動產者，依前項之規定處斷。
前二項之未遂犯罰之。
刑法第三百二十一條：
犯竊盜罪而有左列情形之一者，處六月以上五年以下有期徒刑：
  一  於夜間侵入住宅或有人居住之建築物、船艦，或隱匿其內而犯之者。
  二  毀越門扇、牆垣或其他安全設備而犯之者。
  三  攜帶兇器而犯之者。
  四  結夥三人以上而犯之者。
  五  乘火災、水災或其他災害之際而犯之者。
  六  在車站或埠頭而犯之者。
前項之未遂罰之。
